【裁判字號】    95,交聲更（一）,16
【裁判日期】    951110
【裁判案由】    違反道路交通管理處罰條例聲明異議
【裁判全文】
臺灣士林地方法院交通事件裁定  95年度交聲更（一）字第16號
原處分機關  臺北市交通事件裁決所
異議人即    甲○○
受處分人
上列異議人即受處分人因違反道路交通管理處罰條例案件，對於
臺北市交通事件裁決所中華民國94年12月7日北市裁二字第裁22-
AEB613212號違反道路交通事件之裁決聲明異議，經本院於95年
2月7日以94年度交聲字第980號裁定後，異議人不服提起抗告，經
臺灣高等法院於95年4 月10日以95年度交抗字第242 號裁定撤銷
本院原裁定並發回本院更審，本院裁定如下：
    主  文
原處分撤銷。
甲○○不罰。
    理  由
一、按汽車駕駛人停車時，停車時間、位置、方式、車種不依規
    定者，處新臺幣（下同）600 元以上1,200 元以下罰鍰，道
    路交通管理處罰條例第56條第1 項第9 款定有明文。按大貨
    車及大客車禁止停放於本市市區道路；但停放於主管機關劃
    設之大型車停放車輛線處所者，不在此限，臺北市道路禁停
    大貨車及大客車辦法第5 條亦有明文。且同辦法第3 條並規
    定：本辦法所稱之市區道路，乃係指本市行政區域內本府管
    理供公眾使用之道路。而直轄市之交通，乃係直轄市政府依
    據地方制度法所可自治管轄之事項，是違反上開臺北市政府
    訂定之自治規章而為停車者，自屬停車位置、車種不依規定
    之違規。又按「臨時停車」，係指車輛因上、下人、客，裝
    卸物品，其引擎未熄火，停止時間未滿3分鐘，保持立即行
    駛之狀態；「停車」，則指車輛停放於道路兩側或停車場所
    ，而不立即行駛者，道路交通管理處罰條例第3條第9款、第
    10款亦分別規定甚明。
二、原處分意旨略以：異議人即受處分人甲○○駕駛臺北巨蛋通
    運股份有限公司所有之車牌號碼178－FF號營業大客車，於
    民國94年10月25日17時10分，在臺北市○○○路○段191 巷
    底，經臺北市政府警察局內湖分局交通隊員警當場掣單舉發
    「利用馬路為停車場」之違規，受處分人於應到案日前提出
    申訴，經原處分機關函轉舉發機關調查後，仍認受處分人有
    上開違規事實，乃依首揭道路交通管理處罰條例第56條第1
    項第9 款規定裁處罰鍰600 元。
三、異議意旨略以：舉發單違規事實欄上記載「利用道路為停車
    場」，伊不知究竟是違反何種條項之規定？當日伊係在沒有
    劃停車格及紅線、黃線，12米寬的巷道路邊臨時停車，請撤
    銷原裁決等語。
四、經查：
   （一）受處分人甲○○駕駛臺北巨蛋通運股份有限公司所有
         之車牌號碼178－FF號營業大客車，在前揭時、地臨時
         停車之事實，此為受處分人所不爭執，並有臺北市政
         府警察局94年10月25日北市警交大字第AEB613212號舉
         發違反道路交通管理事件通知單1紙在卷足憑，堪予認
         定。而系爭路段即臺北市○○○路○段191巷巷底道路
         確實係屬上開臺北市道路禁停大貨車及大客車辦法第3
         條所定之臺北市市區道路，業據本院依職權函請臺北
         市政府交通局查明在案，有該局95年1月24日北市交一
         字第09530310900號函在卷可稽。
   （二）訊據異議人即受處分人到庭陳稱：「（你被取締時，
         人在車上？）對。當時車子還沒有熄火，我剛從民權
         東路6 段彎過來，才一停下來，警察就過來。當時我
         坐在駕駛座上，因為看到員警要照相，所以下車。（
         何以停在該處？）我是臨停，那地方又在山壁。」證
         人即當場舉發之警員乙○○到庭證稱：「（你趕到時
         ，受處分人車輛的狀況？）我趕過去，看到2 部營業
         大客車（即遊覽車）停在該處，受處分人停在前面，
         他後面還有停一部，我兩部都有告發。二車駕駛人都
         在車上。我原本要以照相方式舉發，後來我看到二車
         駕駛都下車，就對他們開單。。」（參照95年9 月5
         日準備程序筆錄）
   （三）按本件被取締時，異議人在車上駕駛座上，引擎並未
         熄火，且臺北市政府警察局內湖分局交通隊員警當場
         掣單舉發之違規單亦記載「利用馬路為停車場」，則
         異議人當時應是剛臨時停車，員警即前來取締，而「
         臨時停車」與「停車」之定義與規定並不相同，原處
         分機關以「停車位置不依規定」加以裁處，其裁罰原
         因即與臺北市政府警察局內湖分局交通隊員警當場掣
         單舉發之違規單所載不同，則原處分機關逕以「停車
         位置不依規定」加以裁處，即有未恰，難昭折服。
五、綜上所述，本院因認異議人之異議為有理由，爰依法撤銷原
    處分，並另為異議人不罰之諭知，以資適法。
六、據上論斷，應依道路交通案件處理辦法第20條前段裁定如主
    文。
中    華    民    國    95    年    11    月    10    日
                  交通法庭法  官  賴邦元
以上正本證明與原本無異。
如不服本裁定應於送達後 5日內向本院提出抗告狀。
                          書記官  游意婷
中    華    民    國    95    年    11    月    10    日


司法院資訊處製作；財團法人民間司法改革基金會備份。
